【裁判字號】    97,交聲,224
【裁判日期】    970721
【裁判案由】    聲明異議
【裁判全文】
臺灣屏東地方法院交通事件裁定         97年度交聲字第224號
原處分機關  交通部公路總局臺北區監理所宜蘭監理站
異  議  人
即受處分人  甲○○
                      08號
上列受處分人因違反道路交通管理處罰條例案件，對於交通部公
路總局臺北區監理所宜蘭監理站民國97年5 月6 日所為之宜監字
第裁43-V00000000號處分（原處分：屏警交字第V00000000 號）
，聲明異議，本院裁定如下：
    主  文
異議駁回。
    理  由
一、原處分意旨略以：異議人即原處分人所有之車牌號碼為Q7-3
    920 號車於民國97年3 月27日16時28分於屏東縣屏東市○○
    路黃線區段違規停車，駕駛人離座不在場，屏東縣警察局爰
    依屏東縣處理妨害交通車輛自治條例第3 條第1 項第1 款之
    規定予以移置拖離現場保管外，並依據道路交通管理處罰條
    例第56條第1項第4款之規定製單舉發確無違失等語。
二、異議意旨略以：異議人即原處分人於97年3 月27日16時駕駛
    車牌號碼為Q7-3920 號車至屏東縣廣東路段崇蘭郵局，而停
    放在崇蘭郵局對面車道，距離崇蘭郵局約50公尺處，因異議
    人違規停車所以遭屏東縣警察局交通隊拖吊，惟交通隊拖吊
    完成開始駛離之際，異議人剛從崇蘭郵局出來，異議人即攔
    停交通隊並要求將車放行，惟交通隊稱不能放行，後經申訴
    ，屏東縣政府警察局認依專業警察常用勤務執行程序彙編規
    定，已吊離現場正在行駛途中之車輛，不得停止執行。惟異
    議人認上開規定有違法律保留原則並規避比例原則，因此不
    得當做執行依據。違規車輛是否應放行，應回歸比例原則之
    審查，該日行政機關並無如此行為，故為違法之行政處分云
    云。
三、經查：
  (一)關於交通違規汽車之移置（即拖吊）及移置費之法律性質，
    學者多認為係行政強制執行，即汽車駕駛人違規停車後離去
    ，因該車輛嚴重妨礙交通，交通勤務警察、依法令執行交通
    稽查任務人員或交通助理人員得依道路交通管理處罰條例第
    56條第2 項將車輛移置適當處所，並對駕駛人收取移置費、
    保管費，即屬行政執行法所稱之「代履行」（間接強制執行
    之方法），此亦經實務上所肯認（最高行政法院94年度裁字
    第652 號裁定、91年度判字第1548號判決參照）；又依警察
    職權行使法第2 條規定：「本法所稱警察，係指警察機關與
    警察人員之總稱。本法所稱警察職權，係指警察為達成其法
    定任務，於執行職務時，依法採取查證身分、鑑識身分、蒐
    集資料、通知、管束、驅離、直接強制、物之扣留、保管、
    變賣、拍賣、銷毀、使用、處置、限制使用、進入住宅、建
    築物、公共場所、公眾得出入場所或其他必要之公權力之具
    體措施。本法所稱警察機關主管長官，係指地區警察分局長
    或其相當職務以上長官。」；再依同法第29條第3 項規定：
    「義務人或利害關係人對警察依本法行使職權之方法、應遵
    守之程序或其他侵害利益之情事，得於警察行使職權時，當
    場陳述理由，表示異議。前項異議，警察認為有理由者，應
    立即停止或更正執行行為；認為無理由者，得繼續執行，經
    義務人或利害關係人請求時，應將異議之理由製作紀錄交付
    之。義務人或利害關係人因警察行使職權有違法或不當情事
    ，致損害其權益者，得依法提起訴願及行政訴訟。」。
  (二)本件情節為汽車駕駛人違規停車後離去，因該車輛嚴重妨礙
    交通，執行勤務警察依道路交通管理處罰條例第56條第3 項
    將車輛移置適當處所，並對駕駛人收取移置費、保管費，即
    屬行政執行法所稱之「代履行」（間接強制執行之方法）乙
    節，亦即認該行為係警察行使職權。又參照上開警察職權行
    使法第2 條及第29條規定之立法意旨，人民若因警察行使職
    權有違法或不當情事，致損害其權益者，應依法提起訴願及
    行政訴訟。
   (三)至於，道路交通管理處罰條例第8 條第1 項第1 款「違反
     本條例第12條至第68條之行為，由公路主管機關處罰」，
     而第87條第1 項「受處分人，不服第8 條主管機關所為之
     處罰，得於接到裁決書之翌日起20日內，向管轄地方法院
     聲明異議。」者，是針對違反上開條例第12條至第68條之
     行為，由公路主管機關處罰（罰鍰）而言；而將車輛移置
     適當處所者，是違規之人有義務將違規情事排除，以維持
     交通之順暢，但汽車駕駛人違規停車後離去，無法及時排
     除違規之情況，故執行勤務警察依道路交通管理處罰條例
     第56條第3 項將車輛移置適當處所，是一種「代履行」之
     方式，是替代違規者履行義務，本質並非處罰，並無道路
     交通管理處罰條例第8 條第1 項第1 款、第87條第1 項之
     適用，亦此敘明。
   (四)綜上，本件異議人不服屏東縣政府警察局認依專業警察常
     用勤務執行程序彙編規定，不停止執行已吊離現場正在行
     駛途中之車輛之部分，要屬異議人得循行政處分之救濟途
     徑另以訴願、行政訴訟等方式向該主管機關聲明不服之問
     題，揆諸首揭說明，異議人誤向本院聲明異議，於法自有
     未合，應予駁回。
   (五)另關於本件原處分機關於97年5 月6 日所為之宜監字第裁
     43-V00000000號處分，則係針對本件基礎事實即汽車停放
     在設有停止標誌之處所而經舉發拖吊一情，該事實未經異
     議人爭執，且有照片4 張附卷可證，原處分依據道路交通
     管理處罰條例第56條第1 項第4 款，裁決罰鍰新台幣900
     元，核無違誤。
   (六)綜上所述，異議人認警察機關之拖吊行為不當，得於向管
     轄地方法院聲明異議時，一併聲明不服乙節，將裁罰處分
     之行政程序與「代履行」（間接強制執行之方法）之行政
     執行程序混淆，亦有未洽。異議人主張各節，均無可採，
     其聲明異議不合法，且無法補正，自應予駁回。
四、據上論斷，應依道路交通管理處罰條例第87條第2 項、道路
    交通案件處理辦法第18條，裁定如主文。
中    華    民    國    97    年    7     月    21    日
                  交通法庭      法  官  羅培毓
以上正本證明與原本無異。
如不服本裁定應於收受送達後五日內向本院提出抗告書狀敘述抗
告之理由抗告於台灣高等法院高雄分院。
中    華    民    國    97    年    7     月    21    日
                                書記官  呂坤宗


司法院資訊處製作；財團法人民間司法改革基金會備份。
